【裁判字號】    99,抗,486
【裁判日期】    991116
【裁判案由】    支付命令聲明異議
【裁判全文】
臺灣高等法院臺中分院民事裁定           99年度抗字第486號
抗  告  人  乙○○
相  對  人  甲○○
上列當事人間支付命令聲明異議事件，抗告人對於中華民國99年9
月20日臺灣臺中地方法院99年度事聲字第71號裁定，提起抗告，
本院裁定如下：
    主  文
原裁定廢棄，發回臺灣臺中地方法院。
    理  由
一、抗告意旨略以：民事訴訟法第513條第2項規定係指支付命令
    聲請人就法院法官依同條第1項規定認其之聲請不合於同法
    第508條至第511條規定或無理由時，所為全部或一部駁回之
    裁定，不得聲明不服；然本件係司法事務官於支付命令內駁
    回抗告人聲請核發支付命令金額之一部，其所為者乃處分，
    而非裁定，自不適用民事訴訟法第513條第2項之規定。原裁
    定逕引用該條項規定駁回抗告人之聲明異議，顯有違誤。又
    因債務人依民事訴訟法第516條規定對支付命令得不附理由
    提出異議，故債權人在督促程序就其所主張事實亦毋庸舉證
    （最高法院61年台抗字第407號判例意旨參照）。抗告人於
    原支付命令聲請狀內既列有勞動能力減損之賠償項目，並檢
    附診斷證明書、身體各部位關節生理運動範圍一覽表、及勞
    工保險失能給付標準表供原法院參酌，顯已足釋明抗告人請
    求勞動能力減損賠償之依據。原支付命令以抗告人未提出失
    能或勞動能力減損經評定之鑑定證明為由，駁回抗告人該部
    分之請求，已然係要求抗告人須就該部分負舉證之責，屬實
    體審理事項，而與上開判例見解相悖，並有違民事訴訟法第
    508條規定，自有違誤，且影響債權人對於時效之主張甚鉅
    ，爰提起本件抗告，請求廢棄原裁定、及原法院99年度司促
    字第26605號支付命令，並准抗告人於99年7月1日民事聲請
    核發支付命令狀全部金額之請求、或發回原法院更為適法之
    裁定等語。
二、按當事人對於司法事務官處理事件所為之終局處分，得於處
    分送達後十日之不變期間內，以書狀向司法事務官提出異議
    。但支付命令之異議仍適用第五百十八條及第五百十九條之
    規定。司法事務官認前項異議有理由時，應另為適當之處分
    ；認異議為無理由者，應送請法院裁定之。法院認第一項之
    異議為有理由時，應為適當之裁定；認異議為無理由者，應
    以裁定駁回之。前項裁定，應敘明理由，並送達於當事人。
    民事訴訟法第240-4條定有明文。又債權人之請求，以給付
    金錢或其他代替物或有價證券之一定數量為標的者，得聲請
    法院依督促程序發支付命令。支付命令之聲請，應表明下列
    各款事項：一、當事人及法定代理人。二、請求之標的及其
    數量。三、請求之原因事實。其有對待給付者，已履行之情
    形。四、應發支付命令之陳述。五、法院。法院應不訊問債
    務人，就支付命令之聲請為裁定。支付命令之聲請，不合於
    第五百零八條至第五百十一條之規定，或依聲請之意旨認債
    權人之請求為無理由者，法院應以裁定駁回之；就請求之一
    部不得發支付命令者，應僅就該部分之聲請駁回之。前項裁
    定，不得聲明不服。同法第508條第1項、511條、第512條、
    第513條分別亦有明文。可知支付命令，係依債權人主張請
    求之原因事實，及債務人未為異議，為確定法律關係之基礎
    ，故債權人就其主張之事實，毋庸舉證，法院亦不為調查，
    債務人對於支付命令如有不服，即不附理由，提出異議，而
    使支付命令失效。
三、經查：抗告人以其與相對人於民國97年7月11日因車禍事故
    發生碰撞，其因而受傷，現左腕活動受限，背屈只剩10度、
    掌屈10度、能動範圍20度，依據身體各部位關節生理運動範
    圍一覽表、及依據勞工保險失能給付標準表第11-40項規定
    ，其已符合第13等級失能，爰請求相對人應賠償其工資、勞
    動能力減損、看護費用及精神慰藉金，而原法院司法事務官
    於99年8月4日所為99年度司促字第26605號支付命令，卻以
    抗告人勞動能力減損事實，應以專業醫師鑑定者為定，抗告
    人僅提出一般診斷書，並無法認定有勞動能力已減損及減損
    程度為何，而駁回抗告人上開勞動能力減損部分之請求，經
    核已與支付命令之聲請，僅須表明請求之標的並其數量及請
    求之原因、事實，及應發支付命令之陳述，以及債權人在督
    促程序就其所主張之事實，毋庸舉證之要件不符，原裁定對
    司法事務官所為99年度司促字第26605號支付命令，於抗告
    人提起異議時，本應另為適當之裁定，惟原裁定卻將司法事
    務官之處分，誤為法院之裁定，依民事訴訟法第513條第2項
    規定，認抗告人不得就駁回其勞動能力減損部分之請求聲明
    不服，自有未洽，抗告人提起本件抗告，為有理由，自應由
    本院廢棄原裁定，發回原法院為適法之處理。
四、依民事訴訟法第492條，裁定如主文。
中    華    民    國    99    年    11    月    16    日
                民事第四庭    審判長法  官  陳蘇宗
                                    法  官  林欽章
                                    法  官  張浴美
以上正本係照原本作成。
不得再抗告。
                                    書記官  阮正枝
中    華    民    國    99    年    11    月    16    日
                                                      Ｓ

司法院資訊處製作；財團法人民間司法改革基金會備份。
